【裁判字號】    99,訴,147
【裁判日期】    990908
【裁判案由】    管理費
【裁判全文】
高雄高等行政法院判決
                                       99年度訴字第147號
                                   民國99年8月25辯論終結
原      告  國城建設股份有限公司
代  表  人  甲○○
訴訟代理人  湯東穎  律師
被      告  經濟部加工出口區管理處
代  表  人  乙○○  處長
訴訟代理人  邱基峻  律師
            黃致穎  律師
上列當事人間管理費事件，原告不服經濟部中華民國99年1月5日
經訴字第09806123550號、99年1月5日經訴字第09806123560號及
99年3月17日經訴字第09906052950號訴願決定，提起行政訴訟，
本院判決如下︰
    主  文
原告之訴駁回。
訴訟費用由原告負擔。
    事實及理由
一、程序事項：
(一)本件被告代表人原為歐嘉瑞處長，於本院審理中變更為乙○
    ○局長，由其聲明承受訴訟，核無不合，應予准許。
(二)按「訴狀送達後，原告不得將原訴變更或追加他訴。但經被
    告同意，或行政法院認為適當者，不在此限。」行政訴訟法
    第111條第1項定有明文。本件原告原訴之聲明僅對被告民國
    98年9月4日經加新字第09801030070號處分、98年10月2日經
    加新字第09801035770號處分及經濟部99年1月5日經訴字第0
    9806123550號訴願決定、99年1月5日經訴字第09806123560
    號訴願決定，於訴狀送達後，另追加對被告98年12月4日經
    加新字第09801044560號處分及經濟部99年3月17日經訴字第
    09906052950號訴願決定，經被告同意，爰予准許，合先敘
    明。
二、事實概要︰
    緣原告係從事「工業廠房開發租售業、特定專業區開發業」
    等業務之公司，並於高雄軟體科技園區(下稱科技園區)內設
    有營業處所，經被告核認其係於科技園區內營業設有營運場
    所之廠商，乃依加工出口區設置管理條例(下稱管理條例)第
    21條及加工出口區管理費規費及服務費收費標準(下稱收費
    標準)第2條之1規定，核定其97年11月至98年8月之管理費為
    新臺幣（下同）3,231,121元，於98年9月4日以經加新字第
    09801030070號函檢送管理費繳款聯單及相關法令條文計算
    式各1份，請原告依限繳納（繳款期限為98年9月25日）。嗣
    因原告僅於98年9月25日繳納48,060元，被告遂於98年10月2
    日以經加新字第09801035770號函，核認原告有未依前揭規
    定繳納管理費之情事，爰依管理條例第25條規定，為處罰鍰
    6,000元之處分。嗣被告另依管理條例第21條及收費標準第2
    條之1等相關規定，核定原告98年9月及同年10月之管理費各
    為247,097元及243,165元(此部分因原告未請求救濟而確定)
    ，分別於98年10月及11月間檢送管理費繳款聯單（1式4聯）
    ，限期命原告繳納（繳款期限分別為98年10月20日及同年11
    月20日）。嗣因原告僅分別於98年10月20日及同年11月20日
    各繳納4,005元，被告遂於98年12月4日以經加新字第098010
    44560號函，核認原告2次皆未依前揭規定繳納管理費，爰依
    管理條例第25條規定，為各處罰鍰6,000元，共計12,000元
    之處分。原告不服被告98年9月4日經加新字第09801030070
    號處分、98年10月2日經加新字第09801035770號處分、98年
    12月4日經加新字第09801044560號處分，提起訴願，均遭決
    定駁回，遂提起本件行政訴訟。
三、本件原告主張︰
(一)收費標準第2條之1所稱「建築物樓地板面積」，係指區內事
    業於科技園區內之營業或聯絡處所樓地板面積：
 1、原告係依管理條例第10條之1第1項：「申請在區內設置營業
    或聯絡處所之事業，應填具申請書，並檢附相關資料，向管
    理處或分處登記。」之規定提出申請，經被告核准在區內設
    有營業或聯絡處所之事業。依在加工出口區內設有營業或聯
    絡處所之事業核准登記管理辦法(下稱管理辦法)第5條第1項
    第4款規定：「申請在區內設有營業或聯絡處所之事業登記
    ，應檢具申請書及下列文件向所在區管理處或分處辦理：．
    ．．四、在區內營業或聯絡處所之土地或建築物使用證明文
    件及記載有租用面積之租用土地或建築物平面圖。」同管理
    辦法第7條第5款規定：「管理處或分處受理在區內設有營業
    或聯絡處所之事業登記時，應載明下列事項：．．．五、營
    業或聯絡處所使用土地或建築物面積。」上開條文所定應提
    出營業或聯絡處所土地或建物使用證明文件，及記載有租用
    面積之租用土地或建物平面圖，同時於事業登記時為必要之
    登載，即係作為向在區內設有營業或聯絡處所之事業收取土
    地租金、徵收公共設施建設費用（管理條例第11條之2參照
    ）及管理費之依據；對照收費標準第2條之1就「建築物樓地
    板面積」並未特別定義，基於體系解釋及相同文義應為相同
    解釋之原則，該條所定「建築物樓地板面積」，即應指營業
    或聯絡處所之建築物樓地板面積甚明。
 2、次按，收費標準第2條之1規定：「在區內營業之事業，其『
    營運場所』位於高雄軟體科技園區者，『其』管理費以建築
    物樓地板面積計算．．．。」查該條之增訂，以「建築物樓
    地板面積」取代97年10月22日修法增訂前以「營業額」為管
    理費之計算基準，乃係基於科技園區無製造業、與一般加工
    出口區不同之特性，然對原告之不動產開發及租售業而言，
    無論位處一般加工出口區或科技園區，所從事之交易者均為
    不動產商品，並無上述差別，無此修法之必要。由是更可證
    明，前揭增訂條文乃係以科技軟體事業廠商為規範對象（或
    立法者所預想之規範型態），而該等廠商之建築物樓地板面
    積，僅有管理處登記有案之營業或聯絡處所之建築物樓地板
    面積，別無其他（與原告尚有其他不動產作為銷售商品者不
    同），是該條文在「建築物樓地板面積」前不再重複規定「
    營運場所（營業或聯絡處所）之」等文字，原係立法技術之
    考量，以求其簡潔；而由被告後來提出之修法草案，亦可證
    明97年增訂上開條文時，立法者當時並未注意到區內之不動
    產開發及租售業與一般區內廠商性質不同的問題。依前述說
    明，可知收費標準第2條之1有關「建築物樓地板面積」，原
    即係指區內事業營業或聯絡處所之建築物樓地板面積，此亦
    與管理辦法第7條第5款規定，相互呼應。
 3、被告抗辯主張，收費標準第2條之1係以區內廠商所在位置，
    決定課徵之標準，該「營運處所」等語，乃係選擇公式之標
    準，並非計算公式本身云云。惟原告認為，上開「營運處所
    」等語，除決定應選擇之計算公式外，亦同時界定了公式本
    身，蓋如前所述，收費標準第2條之1本係針對科技園區主要
    廠商為科技軟體業者（非製造業）之特性所「量身定做」，
    而該等軟體廠商於科技園區內建築物僅有「營運場所」，別
    無其他，固其所稱「建築物樓地板面積」，即係指「營運場
    所之建築物樓地板面積」，從而於建築物樓地板面積之前，
    無重複規定「營運場所」文字之必要。反之，若依被告所言
    ，該「營運處所」等語並非計算公式本身，則在收費標準本
    身並未針對「建築物樓地板面積」予以定義之情形下，應採
    之計算公式究竟為何？即屬不明，蓋從該規定，尚無從推論
    「建築物樓地板面積」即係指廠商「區內建築物樓地板總面
    積」，而當然排除「營運場所之建築物樓地板總面積」。
(二)被告以原告園區內「所有建築物總面積」為計算基礎徵收管
    理費，違反法律保留原則：
    被告徵收之本件管理費，性質為「特別公課」，兩造皆無爭
    議。關於特別公課，司法院釋字第426號、第593號解釋均揭
    明特別公課之徵收亦應遵守法律保留原則，即非依法律或符
    合法律具體明確授權之法規命令明文規定，不得徵收。關於
    科技園區內營業事業之管理費計算，前揭收費標準第2條之1
    明定：「營運場所位於高雄軟體科技園區者，其管理費以建
    築物樓地板面積計算。」該「建築物樓地板面積」，依其前
    後文義，當指區內營業事業之營運場所建築物樓地板面積而
    言，規範內容清楚明確。詎被告在無法律授權下，逕以原告
    園區內「所有建築物之樓地板總面積」為徵收計算標準，致
    將非屬營運場所建築物之樓地板面積，亦納入計算管理費，
    業已增加法令所無之限制，違反法律保留原則。況原告所投
    資興建、未銷售之廠房及停車場，性質屬「銷售產品」，亦
    為被告所自承，該等建物既無營運行為，即難謂利用園區服
    務而受益，卻將之納入管理費徵收計算，亦違反特別公課所
    依據之「使用者付費原則」，原處分自非適法。
(三)被告以所有權總面積計算管理費，造成原告與科技園區內其
    他廠商間之實質不平等，違反行政程序法第7條之平等原則
    ：
 1、按「行政行為，非有正當理由，不得為差別待遇」行政程序
    法第6條定有明文，是行政機關之行政行為，應符平等原則
    之要求。又平等原則之基本精神，在於「等則等之，不等則
    不等之」，除要求相同之事務應為相同之處理外，如對本質
    不同之事務為相同之處理，亦屬平等原則之違反。
 2、收費標準第2條之1係為因應科技園區無製造業，其廠商性質
    與一般園區不同之特性，為避免廠商過度負擔，於97年10月
    22日所增訂，對管理費之徵收採有別於其他加工出口區之管
    理費徵收標準（收費標準第2條、第4條至第14條參照）。然
    而，投資興建租售建築物之公民營事業（如原告），其本質
    與科技園區設定之目標廠商（軟體產業）不同，蓋投資興建
    租售建築物之事業，在科技園區內擁有大量其投資興建之建
    築物為其「銷售商品」，在該「商品」未銷售或出租前，均
    係處於無人利用之狀態，且非經被告審核同意進駐，無從作
    為其他用途，該等建築物未有租售所得前，難謂有何利用科
    技園區資源而獲得利益之情形；反之，科技園區之其他區內
    營業之事業，在科技園區內僅有單純之營業場所或聯絡處所
    ，故其區內所有權總面積即等於其「營運場所建築物總面積
    」，依使用者付費原則，據此計算管理費，尚稱合理。惟對
    投資興建租售建築物之事業而言，其區內所有權總面積，除
    其「營運場所建築物總面積」外，尚包含「商品建築物總面
    積」，如據此計算管理費並「按月」徵收，必定造成投資興
    建租售建築物之公民營事業的過重負擔，被告無視上開事業
    本質差異，逕採「區內建築物所有權總面積」作為管理費計
    算標準，已對原告構成「實質差別待遇」，違反平等原則甚
    明。
 3、被告公告之收費標準修正草案即針對現行第2條之1，排除科
    技園區內投資興建租售建築物之公民營事業，改依其興建租
    售建築物之營業額計算管理費，其修法理由即謂：「就高雄
    軟體科技園區內以投資興建租售建築物之公民營事業，未銷
    售之辦公室對廠商而言為待售商品，與以廠商營業場所之樓
    地板面積徵收管理費性質上並不相同，基於衡平性考量，爰
    於但書規定核准在高雄軟體科技園區內投資興建租售建築物
    之公民營事業，其管理費仍依第12條規定（按：依營業額計
    算）計收。」亦自承科技園區內以投資興建租售建築物之公
    民營事業，其未銷售建築物性質與一般廠商營運場所建築物
    不同，兩者應區別處理，方符事理之平。
(四)被告所為管理費之計算，造成原告管理費過重負擔，違反比
    例原則：非科技園區之投資興建租售建築物事業，依收費標
    準第12條規定，僅於建築物產品銷售當月，依其營業額計收
    「1次」管理費；相較於此，依被告見解，科技園區之原告
    於投資興建之建築物未銷售前，需依「未銷售土地總面積」
    「按月」計收管理費，如遇政府招商情況或大環境不佳，經
    年累月之管理費成本，可能數倍於按銷售營業額計徵之1次
    管理費，兩相對照，其不公平性亦屬顯而易見，被告所為處
    分，對原告已造成過重負擔，違反行政程序法第7條所揭比
    例原則。
(五)經濟部訴願決定另稱，未銷售廠房及停車位雖屬銷售產品，
    惟位於科技園區土地上，即存有利用科技園區土地及相關設
    施之情形，為原告可支配使用之範圍云云，要屬誤解：
 1、區內尚未售（租）出之建築物商品，原告依約、依法並無完
    整支配、使用權限，更無從任意使用以從事創造營收之活動
    ，而與一般科技園區內事業性質有別：原告係依管理條例第
    11條之3第1項第3款規定經核准於區內興建租售建築物之事
    業，故對於原告興建之建築物，僅得出租或出售，不得作其
    他目的使用。且依加工出口區內建築物由公民營事業投資申
    請核准興建程序審查及租售辦法(下稱審查及租售辦法)第5
    條第1項規定：「公民營事業興建加工出口區內建築物，其
    租售對象以在區內營業之事業為限。」前述在區內營業之事
    業，依管理條例第3條規定，應先經主管機關核准，同時應
    符合「加工出口區區內事業申請設立審查辦法」、「管理辦
    法」及「加工出口區准許設立在區內營業之事業之種類」等
    法令之嚴格限制；另依管理辦法第10條規定：「在區內設有
    營業或聯絡處所之事業申請設置營業地點，管理處或分處得
    依行業指定之。」此外，依「高雄軟體科技園區南區綜合大
    樓土地租賃契約書」(下稱土地租賃契約書)第24條規定，原
    告出售（租）所興建之建築物時，須檢具相關文件送被告審
    核承租（買）人資格，方得辦理後續事宜。綜觀前述規定，
    可知縱於本件建築物商品之出售（租），其對象亦非原告得
    自為決定，非經被告許可，不得為之。再者，原告未銷售之
    建築物，非經被告核准，任何單位（包含原告）均不得擅自
    進駐使用，且該等建築物之租售對象，限於經被告核准之區
    內營業事業，非原告所得任意決定，在該等建物完成租售之
    前，原告只受有建築融資成本不斷增加之壓力與負擔，難謂
    有任何使用土地之利益可言，其情形與一般廠商之建築物係
    作為營運場所使用者，大相逕庭。依前述說明可知，原告未
    售（租）出之建築物，性質與軟體科技廠商於區內之營運場
    所大不相同：軟體科技業者可利用區內之營運場所，從事經
    營、研發、設計、或其他營運活動，以獲取利潤，故以其營
    運場所面積作為計算管理費之基準，或有其正當性；惟對於
    原告之未出售（租）建築物而言，其性質僅為待售商品，並
    非「營運場所」，原告無從任意使用、營運，兩者不可同日
    而語。
 2、甚者，科技園區內南區綜合大樓之行政管理、綠化、清潔、
    保全、消防等服務，均係由原告出資及管理：依兩造土地租
    賃契約書第7條規定：「乙方租用土地興建加工出口區高雄
    軟體科技園區南區綜合大樓時，應按加工出口區及都市計畫
    相關規定退縮建築；退縮地之綠化及維護管理，由乙方自行
    出資辦理。」第22條規定：「乙方應依土地租賃契約之約定
    事項或民法及土地法相關規定，使用及管理本土地，所需費
    用由乙方負擔，費用負擔依相關法令辦理；如因乙方疏於管
    理被佔用或傾倒廢棄物，乙方必須負責回收及清除，所需費
    用、罰鍰及衍生之損害全數由乙方負擔。」依前揭規定，身
    為開發廠商之原告，尚負有南區綜合大樓環境管理及維護之
    責，即可知原告性質有別於一般園區軟體科技事業。科技園
    區於南區綜合大樓所之庶務、行政管理、門禁、保全、水電
    、消防、環境綠化、環境清潔及衛生等園區服務項目，均係
    由原告出資提供及管理，此有原告與業者簽訂之綜合管理服
    務契約書、清潔工程承攬契約書及水電工程承攬契約書等契
    約可稽。另科技園區內公共空間之設計、綠化、管理維護及
    停車場之管理等，均係由原告負責○○○區○道路鋪設AC及
    畫線，亦係原告自行花費完成，被告僅於北區派員負責北區
   （現為未開發空地）之保全，南區管理及維護則由原告獨力
    負擔，此事實狀況應予指明。依前揭說明可知，原告對於園
    區一般業者而言，乃係「服務之提供者」，而非「服務之使
    用者」，乃被告再以原告自費所提供之相關服務，向原告收
    取管理費，形同「一頭牛拔兩層皮」，對原告至為不公，原
    告實難折服，詎被告明知上情，卻仍罔顧事實，誇言主張依
    原告區內建築物總面積，適可反映「行政機關對特定廠商提
    供協助之多寡」云云，非但昧於實際，更有違事理及公平。
(六)關於原告對所有建築座落土地之使用利益，及對區內相關公
    共設施，原告皆已另依加工出口區土地租用計費用計收標準
    ，繳納「土地租金」及「公共設施建設費」，被告不應再將
    土地及公共設施使用之利益，與管理費內涵混為一談。另有
    關被告主張原告受有相關招商廣告之利益部分，招商本非科
    技園區內事業所需，顯非管理費徵收之目的，被告主張無足
    採據：按管理費係對區內廠商普遍徵收，然對園區內廠商而
    言，本不需要任何招商服務，是政府所為之相關招商活動，
    不應屬管理費徵收之目的所涵括，其理甚明。更根本之理由
    在於，政府為科技園區招商所為之努力，為高雄市及臺灣朝
    向高附加價值產業轉型所需，目的在藉此調整產業結構、提
    昇國際競爭力，並促進經濟繁榮及國民就業，是政府為執行
    其產業轉型政策所為努力，其成果當為全民雨露均沾，非專
    為原告之利益，被告以原告享受政府招商利益為由，據此主
    張原告之案內待售商品亦應納入管理費計算基礎云云，顯有
    誤會。
(七)又被告雖提出加工出口區作業基金勞務成本明細表之其他園
    區內支出，如園區電費、印刷及裝訂、綠地、道路、人行道
    、排水溝清疏等，惟查：對於本件屬待銷售商品之不動產，
    原告既受有法令限制而無從任意使用，更無從作為自身營運
    之用，其性質即非「營運場所」，因此，原告擁有該（不動
    產）待銷售商品之所有權本身，與科技園區內公共設施之使
    用間即無相關，自始即欠缺事物本質之關連性，更不符特別
    公課應遵循之「使用者付費」原則，被告將其面積納入管理
    費徵收之計算，即非適法等語，並聲明求為判決撤銷訴願決
    定及原處分。
四、被告則以：
(一)原告誤解收費標準文義，主張應僅依營運場所樓地板面積收
    取管理費云云，顯屬無稽。
 1、收費標準第2條之1之「營運場所」，係在劃分該條所列計算
    方式之適用對象，而非計算方式本身。按管理條例第4條第1
    項、收費標準第2條、同標準第2條之1意旨，可知行政機關
    依各園區及產業特性不同，於考量個別情形後，設有不同之
    管理費徵收標準。次查，存有多種徵收標準之前提下，就「
    應如何選擇管理費徵收標準」一事，行政機關自應加以明確
    訂定，以避免違反明確性原則。而自收費標準第2條之1文義
    ，可證行政機關係以廠商所在園區，來決定課徵之標準。亦
    即，收費標準第2條之1之「營運場所」等語，乃係選擇何種
    計算公式之標準，而非計算公式本身。再者，加工出口區之
    設立目的，乃是由行政機關劃定一定範圍土地供廠商使用，
    以扶植產業成長。而廠商對其名下建築物，除經出售外依法
    享有完整之支配、使用權限，以其名下建築物之「樓地板面
    積」作為計算基礎，適可反應「行政機關對特定廠商所提供
    協助之多寡」，而得精確認定廠商所受到來自行政機關之協
    助。此外，在原告名下全部樓地板面積的大小，會與被告所
    提供之協助多寡息息相關(詳後述)等情觀之，以「所有權狀
    所載面積」為收費時應參考之標準，實可切實反應出原告所
    享受之利益，要無不當。
 2、原告已於先前同意，計算公式應參考「原告名下所有權狀」
    之「所載面積」，要不得再行反覆。就收費標準第2條之1內
    容，原告已於公告施行前，參加被告舉辦之說明會，被告於
    說明會中明確表達以「所有權狀記載面積」作為計算標準，
    且原告於當時並未提出異議，足證原告先前已同意此一收費
    標準。今原告一反前言而為爭執，顯已違反誠信原則。從而
    ，在原告先前未善加利用陳述意見之機會，而後又任意爭執
    此一收費標準之不當時，是否有保護必要，亦有所可議之處
    。
(二)原告所繳納之管理費，已因被告所為之多種維護、招商行為
    ，滲透到原告所有權狀下所登記之所有樓層，而使原告分受
    到利益。經查本件情形，就原告所繳納之管理費，被告係分
    別用於科技園區內之保全、公共設施維護、監視系統設置及
    維修、環境衛生維護以及招商廣告之上。更進一步言之，被
    告所收取之管理費，實可分為事前之設置、招攬(例如：監
    視系統設置、招商廣告製作)，事後的持續、不間斷之維護(
    例如：保全人員聘請、公共設施及環境衛生維護、持續辦理
    招商)此2大類。此外，就原告名下之系爭建築物，無論原告
    所言分類為銷售商品或營運場所云云，使用人均需要經過○
    ○○區○○○○○○區○道路後，始可到達使用人所欲使用
    之樓層，而參酌被告以設置保全來維護園區秩序；以及裝設
    監視系統及路燈，來保障他人在園區活動時之安全等情，可
    徵原告建物全體，已因被告對園區內安全所提供之保障，取
    得較大之競爭優勢，自可享受利益，而使他人有更高之意願
    ，購買或承租原告所稱之銷售商品。基此以觀，原告所稱應
    分類為銷售商品云云，亦因被告對園區安全之努力，而增加
    該部分之價值。再者，參照被告所收之管理費，有部分用於
    招商廣告之中，而廣告內容已多次出現原告所有之系爭建築
    物，且在廣告中推銷原告名下建物可供租售。復參照鈞院99
    年7月29日筆錄及前述證據內容，被告不僅負責招商行為，
    更包含到永續維護觀之，被告實以「製作招商廣告」「提供
    安全、衛生維護」之方式，將所收取之管理費，回饋予原告
    名下建築物之全部樓層，使原告分受因此所生之效益。
(三)依鈞院99年7月29日筆錄內容，因原告所述內容，而由鈞院
    就「被告有無對原告已出售部分仍收取管理費」，以及「被
    告所提修正草案被駁回理由」二事，諭知被告加以說明。
 1、被告並無就「原告已出售部分」收取管理費，原告此部分指
    摘顯與事實不符。經查被告於計算管理費數額時，係依據原
    告所給予之所有權狀影本內容而為計算。而參照所有權狀內
    容，原告目前名下所有建築物，共達66674.48平方公尺；以
    及樓地板面積更動時，係由原告「主動」通知被告後，由被
    告依據原告提供之內容計算管理費，有原告出具之申請書可
    證。可知被告於計算原告應繳納之管理費時，係依據原告「
    先前提供」予被告之所有權狀內容，以及原告每月另行告知
    被告，有關原告名下樓地板面積變動之申請書進行計算。參
    照作為計算管理費收取標準之所有權狀影本，均為原告所提
    出；以及被告係對所有權狀內所記載之人，收取管理費一事
    ，被告實無可能對於同一樓層，同時收取2筆以上之管理費
    。因此除非原告意圖陷被告於不義，而故意不告知「真實」
    狀況外，被告要無可能對已出售部分，收取管理費。此外就
    出租部分而言，原告之建築物有出租時，如原告有檢附證明
    文件告知被告，被告查核後即將該出租部份之樓地板面積予
    以扣除，不向原告計收管理費，原告就此部分之陳述，顯與
    本件爭點無涉。
 2、被告所提修正草案，因可能影響加工出口區作業基金(下稱
    作業基金)之收入，經上級機關指示補充說明，故尚未通過
    。原告所指之收費標準修正草案，因上級機關即經濟部，認
    定一旦改變可能會變動管理費收入，而使作業基金產生影響
    ，因此指示被告對「為何如此修正的理由」，以及「日後影
    響」部分補充說明後，再依法定程序辦理等語，資為抗辯，
    並聲明求為判決駁回原告之訴。
五、上揭事實概要欄所載之事實，已經兩造分別陳述在卷，並有
    被告98年9月4日經加新字第09801030070號處分、98年10月2
    日經加新字第09801035770號處分、98年12月4日經加新字第
    09801044560號處分及經濟部99年1月5日經訴字第098061235
    50號訴願決定、99年1月5日經訴字第09806123560號訴願決
    定、99年3月17日經訴字第09906052950號訴願決定等影本附
    於本院卷足稽，洵堪信實。本件兩造之爭點厥為被告依收費
    標準第2條之1規定，核定原告97年11月至98年8月之管理費
    為3,231,121元，其計算方式是否正確？另原告未依限繳納
    被告所核定原告97年11月至98年8月、98年9月及同年10月之
    管理費，被告依管理條例第25條規定，分別處原告罰鍰6,00
    0元、12,000元之處分，有無違誤？爰論述如下：
(一)按「為促進投資及國際貿易，行政院得依本條例之規定，選
    擇適當地區，劃定範圍，設置加工出口區。」「本條例所稱
    在區內營業之事業，指區內事業及其他經核准在加工出口區
    內設有營業或聯絡處所之事業。」「管理處或分處為維護加
    工出口區之環境衛生、安全及辦理公共設施，得向在區內營
    業之事業收取管理費；為辦理第5條規定掌理之事項，得收
    取規費或服務費。在區內營業之事業並應於期限內繳納。前
    項收取管理費、規費、服務費之範圍及收費標準，由經濟部
    定之。」「在區內營業之事業不依第21條規定繳納管理費、
    規費或服務費者，處新台幣6千元以上3萬元以下罰鍰，並通
    知限期繳納，屆期仍不繳納者，並得停止其1個月以上1年以
    下貨品之輸出入。」為管理條例第1條、第3條第2項、第21
    條、第25條所明定。次按「在區內營業之事業，其營運場所
    位於高雄軟體科技園區者，其管理費以建築物樓地板面積計
    算，按下列方式採累退費率計收，不適用前條規定：一、2
    千5百平方公尺以下，按每平方公尺每月新臺幣8元計收。二
    、超過2千5百平方公尺至5千平方公尺，就其超過部分按每
    平方公尺每月新臺幣7點5元計收。三、超過5千平方公尺至1
    萬平方公尺，就其超過部分按每平方公尺每月新臺幣7元計
    收。四、超過1萬平方公尺，就其超過部分按每平方公尺每
    月新臺幣6點5元計收。」復為收費標準第2條之1所明定。上
    述收費標準第2條之1之規定，係經濟部依據管理條例第21條
    第2項之授權，所訂定之法規命令，並未逾越前揭管理條例
    第21條第2項之範圍，被告自得援用，合先敘明。又為維護
    財政、經濟、金融穩定，被告另依規費法第13條第1款（被
    告誤載為第12條第1款）規定，並報經財政部同意及行政院
    知悉，於98年3月17日以經加一財字第09801009551號公告自
    98年1月1日起至98年12月31日止加工出口區內所有廠商應繳
    之管理費減半計收。
(二)復按，依前揭管理條例第21條第1項之規定，被告向在科技
    園區內營業之事業收取管理費，其目的係為維護加工出口區
    之環境衛生、安全及辦理公共設施，前述收費標準已先依在
    加工出口區從事之各種事業，因其務性質之不同，分別訂有
    不同之管理費之徵收標準，至於在科技園區內營業之事業，
    其營運場所位於高雄軟體科技園區者，其管理費依收費標準
    第2條之1之規定，以建築物樓地板面積為計算標準，該條規
    定所稱之建築物樓地板面積，自係指該事業在科技園區內全
    部之建築物樓地板面積，包括其營運場所及其所有待銷售商
    品全部之建築物樓地板面積，蓋上述之建築物樓地板面積，
    既均位於科技園區內，對被告為科技園區內所提供之環境衛
    生、安全及公共設施等服務，自一同享有之，尚難謂僅實際
    營運場所之建築物樓地板面積，享有被告所提供之上述服務
    ，至於待銷售商品部分之建築物樓地板面積，均未享有被告
    所提供之上述服務。經查，本件被告依收費標準第2條之1之
    規定，將原告在科技園區內全部之建築物樓地板面積，包括
    其營運場所及其所有待銷售商品全部之建築物樓地板面積為
    計算標準，核定原告97年11月至98年8月之管理費為3,231,1
    21元，揆諸前揭說明，並無違誤。另按「申請在區內設有營
    業或聯絡處所之事業登記，應檢具申請書及下列文件向所在
    區管理處或分處辦理：．．．四、在區內營業或聯絡處所之
    土地或建築物使用證明文件及記載有租用面積之租用土地或
    建築物平面圖。」「管理處或分處受理在區內設有營業或聯
    絡處所之事業登記時，應載明下列事項：．．．五、營業或
    聯絡處所使用土地或建築物面積。」固為管理辦法第5條第1
    項第4款、第7條第5款所明定。惟觀諸上揭管理辦法第5條第
    1項第4款之規定，可知事業提出其在區內營業或聯絡處所之
    土地或建築物使用證明文件及記載有租用面積之租用土地或
    建築物平面圖，僅係其辦理事業登記申請所須具備之文件，
    另觀諸上揭管理辦法第7條第5款之規定，營業或聯絡處所使
    用土地或建築物面積，係屬管理處或分處受理在區內設有營
    業或聯絡處所之事業登記時，應載明之事項，管理辦法並無
    該事業之管理費收取，即應依上述事業登記所載營業或聯絡
    處所使用土地或建築物面積為計算標準之相關規定。蓋事業
    若除依上述管理辦法登記之營業處所外，另有與其營業有關
    之待銷售不動產貨品，亦位於科技園區內，如上所述，亦同
    享被告為科技園區內所提供之環境衛生、安全及公共設施等
    服務，僅因其未登記於前述營業處所內，即可不用繳納管理
    費，相對於其他未另有待銷售不動產貨品位於科技園區內之
    事業，亦非公平。是原告主張：收費標準第2條之1所稱「建
    築物樓地板面積」，係指區內事業於科技園區內之營業或聯
    絡處所樓地板面積，訴願決定稱，未銷售廠房及停車位雖屬
    銷售產品，惟位於科技園區土地上，即存有利用科技園區土
    地及相關設施之情形，為原告可支配使用之範圍，要屬誤解
    云云，即非可採。
(三)再按，如前所述，收費標準第2條之1之規定，係經濟部依據
    管理條例第21條第2項之授權，所訂定之法規命令，而管理
    條例第21條第2項之授權範圍，包括收費標準之訂定，是收
    費標準第2條之1有關在科技園區內營業之事業，其營運場所
    位於科技園區者，其管理費以建築物樓地板面積計算，並按
    前述方式採累退費率計收，係有關管理費收費標準之訂定，
    自與法律保留原則無違。是原告另稱:被告以原告園區內「
    所有建築物總面積」為計算基礎徵收管理費，違反法律保留
    原則乙節，亦屬無據。另如上述，前述收費標準已先依在加
    工出口區從事之各種事業，因其務性質之不同，分別訂有不
    同之管理費之徵收標準，至於在科技園區內營業之事業，其
    營運場所位於高雄軟體科技園區者，其管理費依收費標準第
    2條之1之規定，以建築物樓地板面積為計算標準，該條規定
    所稱之建築物樓地板面積，若未包括其所有待銷售商品全部
    之建築物樓地板面積，對於其他未另有待銷售不動產貨品位
    於科技園區內之事業，並非合理，自應一併計入，始符合平
    等原則及比例原則。是原告復稱：被告以所有權總面積計算
    管理費，造成原告與科技園區內其他廠商間之實質不平等，
    違反行政程序法第7條之平等原則及比例原則等詞，仍不可
    採。
(四)依上揭說明，被告依收費標準第2條之1規定，核定原告97年
    11月至98年8月之管理費為3,231,121元，既無不合，原告未
    依規定繳納管理費，被告依管理條例第25條規定，為處罰鍰
    6,000元之處分；另原告未依規定繳納98年9月及同年10月之
    管理費，被告依管理條例第25條規定，為各處罰鍰6,000元
    ，共計12,000元之處分，自均無違誤。
六、綜上所述，原告之主張並不可採。則被告核定原告97年11月
    至98年8月之管理費為3,231,121元，原告未依規定繳納上揭
    管理費及98年9月、同年10月之管理費，被告依管理條例第
    25條規定，各為處罰鍰6,000元之處分，共計18,000元之處
    分，並無違誤。訴願決定均予以維持，亦無不合。原告提起
    本件訴訟，求予撤銷，為無理由，應予駁回。又本件事證已
    明，兩造其餘主張，經核與判決結果不生影響，爰不一一論
    述，併此敘明。
七、據上論結，本件原告之訴為無理由，依行政訴訟法第98條第
    1項前段，判決如主文。
中    華    民    國    99    年    9     月    8     日
             高雄高等行政法院第三庭
                         審判長法官  邱  政  強
                               法官  李  協  明
                               法官  林  勇  奮
以上正本係照原本作成。
如不服本判決，應於判決送達後20日內向本院提出上訴書狀，其
未表明上訴理由者，應於提起上訴後20日內向本院提出上訴理由
書（須按對造人數附繕本）；如於本判決宣示或公告後送達前提
起上訴者，應於判決送達後20日內補提上訴理由書（須附繕本）
。未表明上訴理由者，逕以裁定駁回。
中    華    民    國    99    年    9    月    8    日

                             書記官  林  幸  怡

司法院資訊處製作；財團法人民間司法改革基金會備份。
